臺灣桃園地方法院民事簡易判決
111年度壢簡字第1115號
原      告  陳品蓉  
訴訟代理人  翁政德  

被      告  陳水柳  

訴訟代理人  歐陽仕鋐律師
上列當事人間請求確認本票債權不存在事件，本院於民國111年1
1月22日言詞辯論終結，判決如下：
    主  文
原告之訴駁回。
訴訟費用新臺幣2萬0800元由原告負擔。
    事實及理由
壹、程序事項
    按確認法律關係之訴，非原告有即受確認判決之法律上利益
    者，不得提起之，為民事訴訟法第247條第1項本文所明定。
    所謂即受確認判決之法律上利益，係指因法律關係之存否不
    明確，致原告在私法上之地位有受侵害之危險，此項危險得
    以對於被告之確認判決除去之而言（最高法院109年台上字
    第1779號民事判決可資參照）。查被告陳水柳執有由原告陳
    品蓉所簽發如附表所示之本票（下稱系爭本票），並於民國
    111年6月7日向本院聲請本票裁定，本院於111年6月10日以1
    11年度票字第1624號裁定（下稱系爭本票裁定），裁定准予
    強制執行，惟原告否認系爭本票債權及利息債權存在，是兩
    造就系爭本票債權及利息債權存否之爭執，已使原告在私法
    上地位處於不安狀態，且此種不安狀態，能以確認判決除去
    之，是原告提起本件確認之訴即具有確認利益，合先敘明。
貳、實體部分
一、原告主張：民國109年12月14日及前後1個月，原告並未有向
    被告借款之情況，並無擔保債權存在，當初會簽發系爭本票
    交付，是因為被告當時要購買桃園市○○區○○○街000號之不動
    產（下稱本件不動產），後來被告先付200多萬元的頭期款
    並借名登記在原告名下，然被告卻不肯支付後續房屋款項，
    導致都是由原告支付，爰依法提起本件訴訟等語。並聲明：
    確認被告持有系爭本票對原告之本票債權不存在。
二、被告則以：本於票據無因性，原告主張之原因關係不存在或
    無效之抗辯事由，應由原告負舉證責任，而本件不動產購買
    ，並非借名登記，實則被告原本購買本見不動產而繳納頭期
    款263萬後，發現無法順利核貸，原本打算解除契約，然因
    原告想要投資卻無頭期款，經商討後，被告便借款方式將已
    經繳納的頭期款借給原告，並約定由原告接手，事後東方創
    新不動產有限公司負責人段蒞容會同兩造討論，並辦理本件
    不動產之更名程序，原告為擔保前開頭期款，方才開立系爭
    本票等語置辯，並聲明：原告之訴駁回。
三、本院得心證之理由
  ㈠按票據乃文義證券及無因證券，票據上之權利義務悉依票上
    所載文義定之，與其基礎之原因關係各自獨立，票據上權利
    之行使不以其原因關係存在為前提。執票人行使票據上權利
    時，就其基礎之原因關係確係有效存在不負舉證責任。且若
    票據債務人以自己與執票人間所存抗辯之事由對抗執票人，
    依票據法第13條規定觀之雖非法所不許，仍應先由票據債務
    人就該抗辯事由之基礎原因關係負舉證之責任。惟當票據基
    礎之原因關係確立後，法院就此項原因關係進行實體審理時
    ，當事人於該原因關係是否有效成立或已否消滅等事項有所
    爭執，即應適用各該法律關係之舉證責任分配原則，而非猶
    悉令票據債務人負舉證責任（最高法院103年度台簡上字第1
    9號、105年度台簡上字第1號判決意旨可資參照）。又當事
    人主張有利於己之事實者，就其事實有舉證之責任。但法律
    別有規定，或依其情形顯失公平者，不在此限，民事訴訟法
    第277條定有明文。再民事訴訟如係由原告主張權利者，應
    先由原告負舉證之責，若原告先不能舉證，以證實自己主張
    之事實為真實，則被告就其抗辯事實即令不能舉證，或其所
    舉證據尚有疵累，亦應駁回原告之請求。
  ㈡原告主張本件不動產為被告委託其擔任出名人而為借名登記
    ，雙方並未有債權債務關係存在之情，實為本於兩造之原因
    關係為原因關係不存在之抗辯，為被告所否認，且屬於對於
    原告有利之事實，依據上開說明，自應由原告就此部分事實
    負舉證之責。
　㈢原告就其所主張之事實，提出兩造就本件不動產簽署之代銷
    案解約申請書為證（見本院卷第28頁），依該書面所記載可
    知，本件不動產之原購買人為被告（見客戶姓名欄），且已
    繳金額為263萬元，此部份均為電腦繕打，後續解約申請書
    上則以紅筆加註「更名為陳品蓉重簽」、「本戶餘額以現支
    存入」、客戶姓名欄則以紅筆於被告姓名後方加註「與陳品
    蓉合購」，實由上開書面應可認定，應是被告原本獨自購買
    本件不動產，繳納頭期款263萬元後，原打算解除契約，後
    續改以雙方合購之名義，繼續履行本件不動產之交易，由此
    書面之記載，並無法認定雙方存有借名登記契約，原告此部
    分主張，應屬無據。
　㈣而就雙方存有借貸款關係之情，被告提出雙方LINE通訊對話
    紀錄在卷可參（見本院卷第19頁至第27頁），由對話紀錄中
    ，原告曾表示：「錢沒有不還您好嗎？」、「您別擔心 我
    一定會處理好 死都不會跑掉好嗎？」、「也請您給我一點
    時間 我會慢慢還您 好 真的 拜託您了 謝謝」、「您放心 
    我有錢一定會還給您的 別擔心」等語，佐以原告於審理時
    亦自陳，預售屋被告一開始出了200多萬元，後續也沒有把
    此筆款項還給被告，我原先有先還款3萬元，但因為收入不
    固定，被告有同意還款，且本件不動產原先是登記在我名下
    ，後續款項都是我在付，現在本件不動產已經售出，但因為
    虧損售出，因此沒有餘款等語（見本院卷第14頁反面至第15
    頁），顯見被告所稱當初是將已繳納之頭期款263萬元借予
    原告乙情並非子虛，則原告自應本於消費借貸之關係對被告
    負清償之責，是原告稱雙方並無原因關係存在應無可採。
四、綜上所述，原告請求確認系爭本票債權不存在，為無理由，
    均應予駁回。
五、訴訟費用負擔之依據：民事訴訟法第78條。並依職權認定如
    主文第2項所示。　　　
中　　華　　民　　國　　111 　年　　12　　月　　20　　日
                  中壢簡易庭      法  官  林莆晉
以上為正本係照原本作成。
如不服本判決，應於送達後二十日內，向本院提出上訴狀並表明
上訴理由，如於本判決宣示後送達前提起上訴者，應於判決送達
後二十日內補提上訴理由書（須附繕本）。
如委任律師提起上訴者，應一併繳納上訴審裁判費。
中　　華　　民　　國　　111 　年　　12　　月　　20　　日
                                  書記官  陳香菱
附表
發票人 發票日 票面金額 （新臺幣） 票號  陳品蓉 109.12.14 200萬元 TH0000000